【裁判字號】    99,上易,1727
【裁判日期】    990810
【裁判案由】    侵占
【裁判全文】
臺灣高等法院刑事判決                99年度上易字第1727號
上  訴  人
即  檢察官  臺灣士林地方法院檢察署檢察官
被      告  乙○○
上列上訴人即檢察官因被告侵占案件，不服臺灣士林地方法院
99年度易字第62號，中華民國99年6 月14日第一審判決（起訴案
號：臺灣士林地方法院檢察署98年度偵字第195 號），提起上訴
，本院判決如下：
    主  文
上訴駁回。
    理  由
一、依刑事訴訟法第三百五十條、第三百六十一條、第三百六十
    二條、第三百六十七條規定，不服地方法院之第一審判決而
    上訴者，須提出上訴書狀，並應敘述具體理由，為上訴必備
    之程式；其所提出之書狀未敘述上訴理由，或僅曾以言詞陳
    述上訴理由者，均應於上訴期間屆滿後二十日內補提理由書
    於第一審法院。第一審法院經形式審查，認逾期未補提上訴
    理由者，應定期間先命補正；逾期未補正者，為上訴不合法
    律上之程式，應以裁定駁回。倘已提出上訴理由，但所提非
    屬具體理由者，則由第二審法院以上訴不合法律上之程式，
    判決駁回。
二、另按刑事訴訟法第三百六十一條第二項規定：「上訴書狀應
    敘述具體理由。」，雖未明定「具體理由」究何所指。惟就
    立法過程言，該條文之原草案第二項為：「依前項規定提起
    上訴者，其上訴書狀應敘述理由，並引用卷內訴訟資料，具
    體指摘原審判決不當或違法之事實。其以新事實或新證據為
    上訴理由者，應具體記載足以影響判決結果之理由」，嗣經
    提出於立法院司法委員會全體委員會議討論時，與會委員咸
    認目前第二審並非如第三審係法律審，為兼顧上訴人權益，
    經深入研商，乃由委員提修正動議，修正草案第三百六十一
    條第二項為：「上訴書狀應敘述具體理由」即現行公布之內
    容，刪除原草案之其他文字；其立法理由(二)，亦本此趣旨，
    修正為：「提起第二審上訴之目的，在於請求第二審法院撤
    銷、變更原判決，自須提出具體理由。爰增訂第二項，明定
    上訴書狀應敘述具體理由。又因目前第二審並非如第三審係
    法律審，故上訴理由無須如第三百六十七條規定以原判決違
    背法令為限，乃屬當然。」綜上觀之，固足認所謂上訴書狀
    應敘述具體理由者，並不以其書狀應引用卷內訴訟資料，具
    體指摘原審判決不當或違法之事實，亦不以於以新事實或新
    證據為上訴理由時，應具體記載足以影響判決結果之情形為
    必要。惟提起第二審上訴之目的，既在於請求第二審法院撤
    銷、變更原判決，故所稱具體理由，係指須就不服之判決為
    具體之指摘而言，如僅泛稱原判決認事用法不當或採證違法
    、判決不公等，均非具體理由；至於上訴理由之具體與否，
    係屬第二審法院審查範圍，不在第一審法院命補正之列，是
    上訴書狀如已敘述理由，無論其具體與否，即無待其補提理
    由書或命補正。（最高法院九十七年度台上字第八九二號判
    決意旨參照）
三、本件上訴人即檢察官因不服原審判決，固於法定期間內循告
    訴人之請求，提出上訴狀，指稱：「原審以買屋必看屋之邏
    輯或經驗法則作為前提，認定告訴人購買系爭房屋竟未看屋
    ，背乎常情云云，然委託較為專業之人輔助購房而不需親自
    看屋之情形比比皆是，亦可能因對於欲購買之不動產各項條
    件均已熟稔而無需親自看屋，況且告訴人於原審作證時稱未
    親自看屋，係因未與原屋主見面，仍有看過該房屋之周遭環
    境，然不論如何定義「看屋」之事，均不影響告訴人買屋之
    意願及成交之事實，原審所認實屬率斷。又原審以告訴人在
    民事訴訟中提出之切結書寫「借貸關係」而認告訴人與其弟
    周明文間存有借貸關係，惟該切結書係因告訴人不諳法律所
    致，欲表達之真意是指將房屋借予周明文一家居住及借名登
    記之事，原審未加詳查遽下論斷，難認判決妥適」云云。
四、惟查：經本院詳閱細繹原審判決，已於理由欄第五項中就檢
    察官憑以指訴被告涉犯刑法第335 條第1 項侵占罪嫌之依據
    一一詳細審究批駁甚詳。細繹原審判決理由，除載稱：「爭
    房地果係告訴人所購買，其既為投資，卻從未看過該房子，
    對系爭房地之屋況、鄰宅景觀、附近有無嫌惡設施等影響其
    投資獲利之因素漠不關心，即率予購買，且其夫杜精猛名下
    無房產，竟未將系爭房地登記其夫名義，甚且於81年間無法
    負擔房屋貸款之情況下，猶不將系爭房地出售，反賣掉登記
    其名下之另兩間房子，或於出賣另兩間房子後，要求被告迅
    將系爭房地登記回其之名義，凡此均與常情不符」外，並另
    記載：「再告訴人於告訴狀自稱其自79年5 月25日至85年12
    月24日止，陸續繳付分期款，存入以被告名義開戶之中國信
    託銀行帳號共0000000 元，又自88年11月11日至89年8 月11
    日止，陸續存入被告名義開戶之第一銀行帳號分期款共1715
    00元（他字第3288號卷第2 頁），並提出匯款單據影本為憑
    。姑不論其提出之中國信託銀行利息收入收據之繳款單據影
    本（他字第3288號卷第25-48 頁）是否確係其繳納，依其自
    承之有關貸款部分，其僅繳納自79年5 月25日至85年12月24
    日，及自88年11月11日至89年8 月11日期間之貸款，若系爭
    房地確係其所有，則於系爭房地自79年3 月間購買起至96年
    4 月3 日出賣止之17年期間，其卻僅繳付7 年多之貸款，其
    他期間竟不予聞問，何況其所提出之中國信託銀行利息收入
    收據影本並無法證明確係其繳納，另其所提出之合作金庫及
    第一銀行之匯款單據（他字第3288號卷第50-52 頁）固係其
    所匯入，但亦僅能證明其曾為被告繳納數期之房屋貸款，並
    無法證明系爭房地為其所有。」、「又告訴人於知悉被告將
    系爭房地出賣後，即與其夫杜精猛共同具狀向本院提起民事
    訴訟，請求被告返還不當得利及借款，該訴狀載：『本件事
    件緣起於民國七十九年四月，原告甲○○之弟周明文，因家
    庭因素需購買，但因經濟問題，所以付不出貸款，原告基於
    手足之情便代其弟支付房屋貸款』等情，並提出周明文及被
    告書寫之切結書1 紙以為證據（本院96年度湖調字223 號卷
    第6 、8 頁），告訴人於本院復自承該訴狀係其所親簽（本
    院卷第40、49頁）。依該訴狀記載之內容，告訴人顯係主張
    系爭房地為其弟周明文所購買，僅因周明文無力繳付貸款遂
    代為支付；再觀諸告訴人提出之該切結書係載：『本人因借
    貸關係，今願以南勢角段頂南勢角小段232-6 、232-7 、23
    2-12、232 、232-105 等五筆土地及建號27532 興南路二段
    114 巷12號1 樓地下室及加蓋所有房屋，無條件讓給杜精猛
    、甲○○夫婦，……，並附上五筆土地所有權狀及建物所有
    權狀』等文字內容，立書人周明文及被告係因借貸關係願將
    系爭房地讓給告訴人夫妻，並非因借名登記而返還，且系爭
    房地之所有權狀原即在周明文及被告夫妻執有中，告訴人於
    本院證述所謂為節稅而借名登記一節，顯與事實不合而不足
    採。」等語，進而認為依據檢察官所為之指訴，並無法證明
    系爭房地為告訴人所有。此外復查無其他積極證據，足以證
    明被告有公訴意旨所指侵占犯行，爰為被告無罪之諭知。本
    院經核原審所敘述之理由甚為周詳完備，檢察官循告訴人之
    請求提起上訴雖執前詞，但僅論及原審關於告訴人是否「看
    屋」一節之論斷實屬率斷。至於針對原審判決被告無罪之其
    他理由，則並未具體敘述該部分有何判決不當或違法之事實
    ，衡情即與未敘述具體理由無異。依上開說明，本件檢察官
    所提出之上訴，並不合上訴之法定要件，應予駁回，並不經
    言詞辯論為之。
五、據上論斷，應依刑事訴訟法第三百六十七條前段、第三百七
    十二條，判決如主文。
中    華    民    國    99    年    8     月    10    日
                  刑事第九庭審判長法  官  陳貽男
                                  法  官  楊炳禎
                                  法  官  周盈文
以上正本證明與原本無異。
不得上訴。
                                  書記官  張郁琳
中    華    民    國    99    年    8     月    10    日

司法院資訊處製作；財團法人民間司法改革基金會備份。
